最高法院刑事判決　　　　　　九十四年度台上字第一九一八號
　　上　訴　人　甲○○
　　　　　　　　　　　　樓之1.
　　　　　　　　乙○○
　　共　　　同
　　選任辯護人　胡坤佑律師
上列上訴人等因偽造有價證券案件，不服台灣高等法院中華民國
九十一年六月十九日第二審更審判決（九十一年度上更(一)字第一
八九號，起訴案號：台灣台北地方法院檢察署八十五年度偵字第
二七二六０號），提起上訴，本院判決如下：
    主  文
原判決撤銷，發回台灣高等法院。
　　理  由
本件原判決認定上訴人甲○○、乙○○夫妻二人分別為天人電子
有限公司（下稱天人公司）及源技企業有限公司（下稱源技公司
）之負責人，基於共同意圖為自己不法所有之犯意聯絡，自民國
八十四年七月間起在朱美芳台北市○○路住處，以該公司擴充需
資本為由，佯將天人公司、源技公司設於華南商業銀行南松山分
行帳號000000000號、000000000號帳戶歸朱
美芳，以提示兌付上訴人等所交付公司所收取禁止背書轉讓之客
票，或以交付朱美芳已拒絕往來之客票，並於交付朱美芳之客票
票載發票日或到期日屆至前，向朱美芳佯稱該客票要拿去軋別的
票，再簽發較大面額之票據換回原先票據以清償債務及再借款之
詐術，使朱美芳相信續允借款。迄至同年十二月十五日間，上訴
人二人計向朱美芳詐借約新台幣（下同）七千五百萬元，上訴人
二人所交付客票均因拒絕往來不獲兌現，詳如原判決附表一所示
。又上訴人二人於上開期間，為順利向朱美芳借款，乃向洪麗娟
借得天固有限公司（下稱天固公司）已列為拒絕往來之支票、本
票後，基於共同意圖供行使用之概括犯意，推由甲○○在不詳時
地偽刻李財連、喬裕企業有限公司（負責人為陳添安）、鈺勝貿
易有限公司（負責人謝政堯）、金達利實業股份有限公司（負責
人何玉鴻）、后群貿易有限公司（負責人為曾傳書）等之印章，
偽造發票人名義，偽蓋於前開借得之天固公司支票、本票而偽造
有價證券，先後交付朱美芳作為新債清償而借款詳如原判決附表
二所示。屆期上訴人等為掩飾其偽造前開支票、本票之犯行，於
同年十一月二十八日前即藉詞索還。嗣甲○○於同年十二月十六
日將天人公司前開銀行000000000號帳戶結清以逃避債
務，乙○○亦前往上開銀行欲結清帳戶，因行員表示要通知朱美
芳而作罷。嗣源技公司旋即宣告倒閉，朱美芳始知受騙等情。因
而將第一審判決撤銷，改判論處上訴人等共同連續意圖供行使之
用，而偽造有價證券罪刑，固非無見。
惟查：(一)按判決事實欄應詳加記載，理由欄亦應將其認定犯罪事
實所憑之證據及其認定之理由，詳為敘述，始足為適用法律及判
斷其適用法律是否適當之根據。原判決認定上訴人二人基於共同
意圖為供行使用之概括犯意，推由甲○○在不詳時地偽刻李財連
、喬裕企業有限公司（負責人為陳添安）等之印章，偽造發票人
名義，偽蓋於前開借得之天固公司支票、本票上，而偽造彼等名
義之有價證券，先後交付朱美芳作為新債清償而借款等情。然理
由欄除依據證人洪麗娟之供述認定其將空白支票、本票交付與甲
○○外，對於上訴人二人如何有偽造印章、支票及本票之犯意聯
絡，推由甲○○實施犯罪行為，未說明其憑以認定之證據及其理
由，自有判決理由不備之違法。(二)按有罪判決書之事實一欄，為
判斷其適用法令當否之準據，應將法院依職權認定與論罪科刑有
關之事實，翔實記載，然後於理由內逐一說明其憑以認定之證據
，並使事實認定與理由說明，互相適合，方為合法。倘若事實認
定與理由說明，不相一致，或事實、理由欄內之記載，前後齟齬
，按諸刑事訴訟法第三百七十九條第十四款後段規定，均屬判決
理由矛盾之當然違背法令，足以構成撤銷之原因。原判決認定上
訴人等向朱美芳詐借現款，迄八十四年十二月十五日間，共計約
七千五百萬元，上訴人二人所交付客票均因拒絕往來不獲兌現，
詳如原判決附表一所示。但依據該附表一所示之支票之面額合計
似為八千八百六十四萬零四十七元。如果無訛，原判決事實欄之
記載前後不符，自有判決理由矛盾之違背法令。又原判決認定上
訴人等偽造如原判決附表二所示之支票及本票共六張。惟該附表
並未記載該六張支票及本票之票據號碼，亦有疏失。(三)朱美芳於
第一審及原審主張上訴人等交付台北市銀行松南分行，帳號第三
六三─七號，為天固公司之帳戶，其中八十四年十一月二十日期
、面額五三二四一四元及八十四年十二月三十日期、面額六八三
三二七元之支票，均由上訴人偽刻可羅金公司之印章，蓋於發票
人處，以交付朱美芳詐取財物等語，並提出甲○○簽名取回之收
據一紙為證。（見第一審卷(二)第四十九頁，原審上訴卷(一)第八十
九、九十二頁）如果無訛，此二張支票是否亦屬上訴人等偽造？
原判決並未調查審認，亦有未合。上訴意旨均執以指摘原判決不
當，非無理由，應認仍有發回更審之原因。
據上論結，應依刑事訴訟法第三百九十七條、第四百零一條，判
決如主文。
中　　華　　民　　國　九十四　年　　四　　月　十五　　日
                      最高法院刑事第十一庭
                          審判長法官  洪　清　江
                                法官  石　木　欽
                                法官  李　伯　道
                                法官  韓　金　秀
                                法官  林　勤　純
      本件正本證明與原本無異
                                      書  記  官
中　　華　　民　　國　九十四　年　　四　　月　二十一　日
                                                   Ｒ
